【裁判字號】    98,上易,789
【裁判日期】    981223
【裁判案由】    傷害
【裁判全文】
臺灣高等法院高雄分院刑事判決         98年度上易字第789號
上  訴  人
即  被  告  乙○○
                    （現於臺灣屏東監獄竹田分監執行中）
上列上訴人因傷害案件，不服臺灣屏東地方法院97年度易字第88
3 號中華民國98年8 月5 日第一審判決（起訴案號：臺灣屏東地
方法院檢察署97年度偵字第1432號），提起上訴，本院判決如下
：
    主  文
上訴駁回。
    事  實
一、乙○○前於民國83年間因違反麻醉藥品管理條例案件，經法
    院判處有期徒刑5 年2 月確定，又因煙毒案件，經法院判處
    有期徒刑3 年2 月確定，上開2 案接續執行後於87年3 月3
    日假釋出監，復經撤銷假釋入監執行殘刑，於96年3 月20日
    縮刑期滿執行完畢。詎仍不知悔改，於96年9 月11日上午某
    時許，因與丙○○在電話中起爭執而心生不滿，為在場友人
    楊健明（業於97年1 月16日死亡）及另1 不詳姓名成年友人
    得知，乙○○即與楊建明及該不詳姓名友人共同基於傷害之
    犯意聯絡，由乙○○駕駛自小客車搭載女友甲○○（另經不
    起訴處分確定）、楊健明及該不詳姓名友人，自屏東縣東港
    鎮租屋處前往屏東縣潮州鎮○○路47號「牛肉福牛肉店」找
    丙○○，其等於同日10時30分許抵達，乙○○遂夥同楊健明
    及前述不詳姓名友人一同上前毆打丙○○，並由楊健明及前
    述不詳姓名友人分持木棒朝丙○○頭部及身體揮打，乙○○
    亦以拳頭毆打丙○○之頭部及身體，造成丙○○受有右臉擦
    挫傷7 ×2 公分、右眼瘀青5 ×2 公分、右肘擦挫傷5 ×4
    公分及1 ×1 公分、背部瘀血15×4 公分、左上肢瘀青17×
    7 公分、左肘瘀血10×5 公分、左下肢瘀青12×7 公分、頭
    部外傷及腦震盪之傷害。
二、案經丙○○訴由屏東縣政府警察局潮州分局報告臺灣屏東地
    方法院檢察署檢察官偵查起訴。
    理  由
壹、證據能力之認定：
    按被告以外之人於審判外之言詞或書面陳述，除法律有規定
    者外，不得作為證據；又被告以外之人於審判外之陳述，雖
    不符刑事訴訟法第159 條之1 至之4 之規定，然經當事人於
    審判程序同意作為證據，法院審酌該言詞陳述或書面陳述作
    成時之情況，認為適當者，亦得為證據。當事人、代理人或
    辯護人於法院調查證據時，知有第159 條第1 項不得為證據
    之情形，而未於言詞辯論終結前聲明異議者，視為有前項之
    同意，刑事訴訟法第159 條第1 項、第159 條之5 定有明文
    。本判決所引用各項證據資料（詳後引證據）之證據能力，
    檢察官及被告均表示不爭執或有證據能力（見本院卷第30、
    41至45頁），而未於言詞辯論終結前聲明異議，本院認前開
    證據資料作成時之情況，並無任何違法取證之不適當情形，
    以之作為證據使用係屬適當，自有證據能力，而得採為認定
    事實之證據。
貳、實體方面：
一、訊據上訴人即被告乙○○對於上開傷害犯行業於本院審理時
    坦承不諱（見本院卷第29、45至46頁），且查：
  (一)上開事實，已據證人即被害人丙○○於偵查中及原審審理時
    證稱：當天我和林聰壽在潮州鎮牛肉福店吃牛肉，因為被告
    嘲笑我結巴，我打電話說他很囂張，他們就從東港來潮州找
    我算帳，他們一看到我就拿球棒打我，當時有3 個人打我，
    2 個不認識的人拿木製的球棒，被告是空手用拳頭打我。我
    有閃避，真正打到我的好像有5 下，3 人中是拿木棒的先打
    我，還叫我跪下等語明確（見偵卷第13至14頁、原審卷第12
    0 頁背面至122 頁），並有驗傷診斷書、診斷證明書、全民
    醫院出院病歷摘要、受傷照片、X 光照片等資料附卷可稽（
    見警卷第11、12、13至15頁、偵卷第26至27、50至54頁）、
    ，依被害人丙○○上開傷勢以觀，其頭部、背部、右臉、右
    側肢體、左側肢體，均有多處受傷，倘非多人同時毆打，當
    難在短時間內造成如此嚴重之傷害，且其傷勢多在兩手手肘
    關節及背部脊椎等關節、骨頭突出處，顯見證人當時應係採
    取防禦姿勢格檔毆打，如僅有1 人持棒毆打被害人，依卷附
    相片所示，被害人體型尚稱健壯，應可出手奪取木棒或與對
    方扭打，以求保護自己，豈有雙手手掌全無攻擊傷勢之可能
    ？足徵被害人丙○○證稱其遭被告、楊健民及另1 不詳姓名
    男子共3 人毆打一情，與事實相符，應可採信。
  (二)證人林聰壽於偵查中亦證稱：當天我約被害人去牛肉福吃牛
    肉，我有從頭到尾看到他被打，他在店門外講電話時，有1
    台轎車開過來，下來3 個男子，沒有講什麼就直接打他，其
    中2 個人手上各拿1 支球棒，1 個帶球捧的先朝被害人身體
    毆打，然後另外1 個沒拿球棒的也上前用拳頭毆打，有打到
    被害人，被害人被他們3 個人圍著，他們3 個人繼續毆打被
    害人，之後他們就上車走了。我有跑出去勸架，但是有人要
    打我，我就逃回店內，我記得其中1 個人是被告，因為之前
    在村莊裡我有看過他1 次等語明確（見偵卷第32至34頁），
    核與證人吳瓊惠於偵查中證稱：我認識被害人，他是我男友
    林聰壽的朋友，那天在潮州牛肉福店外被害人被3 個男人打
    ，其中2 個人有拿東西，另1 個是赤手空拳，我聽到他們叫
    被害人跪下，先是1 個帶球棒的人上前毆打被害人，接著赤
    手空拳的人也去打，我男友要出去問到底是怎樣，有1 個男
    的就示意我男友不要插手，我男友就退回店裡，我就拉住他
    不讓他出去。被害人被打完是我們送他去醫院的，我印象中
    他的右臉有腫起來，右臉也有流血，手、腳也有一些傷口。
    我確認他是被3 個人打，他們離開的時候，我還有看到1 個
    女的坐在右前座等情相符（見偵卷第34至35頁）。上開2 位
    證人與被告並無怨隙，衡情應無任意誣陷被告之理，證詞應
    可採信，且其2 人均明確證稱有3 人共同出手毆打被害人，
    與被害人受傷嚴重之程度相合，益見渠等證詞信而有徵。
  (三)證人即牛肉福店老闆娘葉淑蓮亦於偵查中證述：我是牛肉福
    店的老闆娘，被害人是我們的客人，當天他和朋友一起到我
    們店裡，他朋友還有帶女朋友一起來，他在我們店外面被毆
    打，我看到3 個人來找被害人，被害人在講電話，我有看到
    1 個人打他，也有聽到有人叫他跪下，3 人之中有1 個人手
    上有拿東西，但是拿什麼東西，我不太記得，他們後來應該
    是開車離開的，好像右前座有坐1 個女孩子等情明確（見偵
    卷第42至43頁），而證人葉淑蓮與被告素無怨隙，衡情應無
    設詞誣陷被告之理，證詞自屬可信。雖其證述「3 人之中有
    1 個人手上有拿東西」等語，與被害人丙○○及證人林聰壽
    、吳瓊惠上開證述略有不符，惟參酌證人葉淑蓮所稱「但是
    拿什麼東西，我不太記得」等語，顯見其對於目睹之情形，
    記憶較不清楚，此部分之事實自應以證述明確且互核一致之
    被害人丙○○及證人林聰壽、吳瓊惠所為之證述較為可採。
    又證人葉淑蓮均未證稱被告有何出言勸阻之行為，顯見被告
    辯稱出手勸阻一事，應係虛言。況若僅有楊健民1 人出手毆
    打被害人，則當時在場共有被告、另1 不詳姓名男子及證人
    林聰壽3 人可出面勸架，以其3 人之優勢人力勸阻楊健民1
    人，豈有不成之理？然被害人依然受有前揭嚴重傷害，足徵
    被告並無任何勸阻之作為，應係與楊健民及另1 不詳姓名男
    子有共同毆打被害人之行為無誤。
  (四)至證人甲○○雖於偵查中及原審審理時證稱：那天被害人打
    電話跟被告嗆聲，罵的很難聽，後來被害人說要跟被告道歉
    ，所以我們才去牛肉福，楊健明當時正好在我家，另外1 個
    人是楊健明的朋友，我們4 人就一起從我家出發到潮州牛肉
    福，到達後被告先下車，被害人走過來，楊健明就突然拿棍
    子衝下去朝被害人胸部、頭、肩膀打4 下，這是我們朋友幫
    我們出頭，都是楊健明打的，被告沒有打，還和另1 個朋友
    在勸阻，我當時在穿鞋所以沒有下車云云（見偵卷第2 至4
    、15、58頁、原審卷第119 至120 頁）。然被告倘若真與另
    1 不詳姓名男子一同勸架，則依上所述，其等有優勢人力參
    與勸架，被害人豈有受傷嚴重住院4 日之理？又被害人係與
    被告在電話中起爭執，並非在公眾場合，倘若未經被告授意
    ，楊健民及另1 不詳姓名男子又何以知悉爭執內情並出手毆
    打被害人？況楊健民與被害人素不相識，亦無怨隙，何以初
    次見面即出如此重手毆打被害人？是證人甲○○證稱此係楊
    健民個人行為云云，顯與常情有悖，應係事後迴護被告之詞
    ，難以採信。
  (五)綜上所述，被告自白核與上開認定之事實相符，足認其確有
    於前開時地與楊健民及另1 不詳姓名男子共同毆打被害人之
    行為無誤，是本件事證明確，被告犯行，洵堪認定，應予依
    法論科。
二、論罪科刑部分：
    核被告所為，係犯刑法第277 條第1 項之傷害罪。其與楊健
    民及另1 不詳姓名男子就上開犯行有犯意聯絡及行為分擔，
    為共同正犯。又被告前於83年間因違反麻醉藥品管理條例案
    件，經法院判處有期徒刑5 年2 月確定，又因煙毒案件，經
    法院判處有期徒刑3 年2 月確定，上開2 案接續執行後於87
    年3 月3 日假釋出監，復經撤銷假釋入監執行殘刑，於96年
    3 月20日縮刑期滿執行完畢一節，有被告全國前案紀錄表1
    份在卷可按，其受徒刑之執行完畢，5 年以內故意再犯有期
    徒刑以上之罪，為累犯，依法應加重其刑。
三、原判決認被告犯罪事證明確，因依刑法第28條、第277 條第
    1 項、第47條第1 項，刑法施行法第1 條之1 等規定，並審
    酌被告素行非佳，僅因細故即邀集友人毆打被害人，下手甚
    重，被害人受傷程度非輕，犯罪迄今未與被害人成立和解並
    賠償損害，被害人已同意以被告偵查中所提之新臺幣5 萬元
    和解（見偵卷第57頁、原審卷第85頁），然被告卻拒不賠償
    ，及其犯罪後否認犯行，態度不佳，未見悔意等一切情狀，
    量處有期徒刑10月。另敘明公訴人雖具體求處有期徒刑6 月
    ，然本件被害人住院4 日始轉院，顯見其嚴重之程度，且被
    告迄今近2 年，歷經本院多次調解，均未賠償被害人，足見
    其惡性非輕，是本院認以量處上開刑度為適當。至被告及友
    人毆打被害人所使用之木棒2 支，尚乏證據證明為被告、楊
    健民或另1 不詳姓名男子所有，且均未扣案，爰不為沒收之
    諭知。經核原判決認事用法，尚無不合，量刑亦稱妥適，被
    告上訴意旨，已坦承犯罪，惟認原審量刑過重，指摘原判決
    不當，為無理由，應予駁回。
據上論斷，應依刑事訴訟法第368 條，判決如主文。
本案經檢察官姜麗儒到庭執行職務。
中    華    民    國    98    年    12    月    23    日
                  刑事第九庭    審判長法  官  莊秋桃
                                      法  官  謝宏宗
                                      法  官  裕斗
以上正本證明與原本無異。
本判決不得上訴。
中    華    民    國    98    年    12    月    23    日
                                      書記官  張宗芳
附錄本判決論罪科刑法條：
刑法第277條第1項：
傷害人之身體或健康者，處3 年以下有期徒刑、拘役或1 千元以
下罰金。


司法院資訊處製作；財團法人民間司法改革基金會備份。
